【裁判字號】    97,上易,1031
【裁判日期】    980318
【裁判案由】    詐欺
【裁判全文】
臺灣高等法院高雄分院刑事判決        97年度上易字第1031號
上  訴  人  臺灣高雄地方法院檢察署檢察官
被      告  甲○○
上列上訴人因被告詐欺案件，經向臺灣高雄地方法院聲請簡易判
決處刑（案號：臺灣高雄地方法院檢察署96年度偵字第23303 號
），經該院認不宜逕以簡易判決處刑，改依通常程序審理後，於
民國97年11月12日以97年度易字第669 號為被告無罪判決，上訴
人不服，提起上訴，本院判決如下：
     主  文
上訴駁回。
     理  由
一、聲請簡易判決處刑意旨略以：被告甲○○知悉金融機構之存
    摺、密碼及印章，係個人理財之重要工具，為個人財產、信
    用之重要表徵，可預見提供予他人使用，有供作財產犯罪用
    途之可能，而一般人取得他人帳戶存摺之目的，在於取得不
    法所得款項及掩飾犯行不會遭人追查，竟仍基於幫助他人遂
    行詐欺取財之不確定故意，將其向臺灣銀行股份有限公司（
    下稱臺灣銀行）三多分行所申辦之帳號000000000000帳戶借
    予不詳之詐欺集團成員使用。嗣於民國95年12月28日適有乙
    ○○接獲該詐欺集團之來電，佯稱其抽中按摩浴缸，價值新
    臺幣（下同）120 萬元，可兌換為現金67萬5,000 元，要其
    先支付稅金，便可取得該獎金云云，致使乙○○陷於錯誤，
    而於96年4 月2 日將其中1 筆2 萬元匯入對方所指示之上開
    被告甲○○帳戶。嗣經乙○○發覺有異察知受騙，始報警循
    線查悉上情，因認被告甲○○涉犯刑法第30條第1 項、第33
    9 條第1 項之幫助詐欺取財罪嫌等語。
二、公訴意旨認被告甲○○涉犯上述幫助詐欺取財罪嫌，係以：
    被告於警詢及偵查中之供述；前開臺灣銀行三多分行客戶開
    戶資料、存摺交易往來明細各1 份；及被害人乙○○之郵政
    跨行匯款申請書、高雄市政府警察局苓雅分局凱旋路派出所
    受理各類案件紀錄表、內政部警政署反詐騙案件紀錄表等件
    ，為其論罪依據。
三、證據能力方面：
    按傳聞法則之重要理論依據，在於傳聞證據未經當事人之反
    對詰問予以核實，乃予排斥，惟若當事人已放棄對原供述人
    之反對詰問權，於法院審判時表明同意該等傳聞證據可作為
    證據，基於證據資料愈豐富，愈有助於真實發現之理念，並
    貫徹刑事訴訟法修法加重當事人進行主義之精神，確認當事
    人對於證據能力有處分權之制度，傳聞證據經當事人同意作
    為證據，法院認為適當者，亦得為證據。本件檢察官、被告
    於本院準備程序時已表示對於全案卷證所存證據均同意有證
    據能力（見本院卷第31至32頁），本院復斟酌該等證據並非
    非法取得，亦無證明力明顯過低之情形，以之作為證據，應
    屬適當，是依刑事訴訟法第159 條之5 第1 項規定，應認該
    等證據均得採為證據。
四、按犯罪事實應依證據認定之，無證據不得認定其犯罪事實。
    又不能證明被告犯罪者，應諭知無罪之判決，刑事訴訟法第
    154 條第2 項、第301 條第1 項分別定有明文。再按，事實
    之認定，應憑證據，如未能發現相當證據，或證據不足以證
    明，自不能以推測或擬制之方法，為裁判基礎；且認定不利
    於被告之事實須依積極證據，苟積極證據不足為不利於被告
    事實之認定時，即應為有利於被告之認定；另認定犯罪事實
    所憑之證據，雖不以直接證據為限，間接證據亦包括在內，
    然無論直接證據或間接證據，其為訴訟上之證明，須於通常
    一般之人均不致有所懷疑，而得確信其為真實之程度者，始
    得據之為有罪之認定，倘其證明尚未達到此一程度，而有合
    理之懷疑存在，無從使事實審法院得有罪之確信時，即應由
    法院為諭知被告無罪之判決（最高法院40年臺上字第86號、
    30年上字第816 號、76年臺上字第4986號判例意旨參照）。
五、訊據被告甲○○對於被害人乙○○曾於96年4 月2 日匯款2
    萬元，至其前開臺灣銀行三多分行帳戶內之事實，固不否認
    ，惟堅決否認有何幫助詐欺取財之犯行，辯稱：乙○○匯入
    的2 萬元，是1 名叫「阿成」的人，於96年3 月底在大陸珠
    海要向伊借人民幣，但伊因與「阿成」不熟，不相信「阿成
    」，所以要求「阿成」要先匯新臺幣到前開臺灣銀行三多分
    行帳戶中，再由伊交付人民幣給「阿成」，之後伊上網查詢
    到前開帳戶於96年4 月2 日確有1 筆2 萬元的匯款，所以伊
    就將人民幣5,000 元交付予「阿成」，伊並沒有將帳戶交給
    詐欺集團使用的行為等語。經查：
  (一)證人即被害人乙○○於95年12月28日接獲1 名自稱「藍詩萍
    」（同音）之女子來電，告知乙○○抽中價值120 萬元之按
    摩浴缸，可折現67萬5,000 元，但需先匯入現金至其指定之
    帳戶，乙○○遂依指示於96年4 月2 日將2 萬元匯至被告前
    開臺灣銀行三多分行帳戶，然事後乙○○因發覺有異而報警
    處理等情，業經證人乙○○於警詢證述綦詳（見警卷第7 頁
    至第9 頁），並有郵政跨行匯款申請書1 紙在卷可佐（見警
    卷第17頁）。又前開臺灣銀行三多分行帳戶，係於96年8 月
    10日經通報為警示帳戶之情，亦有上開帳戶之開戶資料及存
    摺影本等件附卷可參（見警卷第19頁、第21頁至第30頁）。
    是此等部分之事實，足堪認定。
  (二)96年3 、4 月間，在大陸珠海市「步步高」酒店，確有1 名
    叫「阿成」之男子與被告及「李」姓、「傅」姓等臺商，暨
    證人董榮坤等人一同飲酒；之後證人董榮坤曾聽聞前開「李
    」姓及「傅」姓臺商談及「阿成」曾向被告借錢之事等情，
    業經證人董榮坤於原審結證在卷（見原審卷第17頁）。而核
    與被告所稱：伊於96年3 月底，在大陸珠海「步步高」酒店
    認識1 名叫「阿成」的人，隔天「阿成」向伊表示要借人民
    幣等語（見原審法院97年度審易字第216 號卷，第12、14頁
    ；原審卷第15頁），互可吻合。是被告辯稱：乙○○匯入之
    2 萬元，是因伊借給「阿成」人民幣前，要求「阿成」先匯
    入之新臺幣等語，尚難遽認無稽。
  (三)觀諸卷附之被告所有之前開臺灣銀行三多分行帳戶往來明細
    （見本院卷第45頁至77頁）所示，該帳戶至96年8 月10日遭
    列為警示帳戶前，除被害人乙○○外，尚有多人匯入款項至
    該帳戶。而經原審傳訊其中之匯款人王杉澄、吳俊城到庭為
    證。證人王杉澄結證稱：被告於大陸發展好幾年，他從事商
    品買賣之生意，我曾於96年7 月間請被告幫我買材料，付款
    方式則是將材料費用40萬元匯至被告前開臺灣銀行三多分行
    帳戶等語（見原審法院96年度簡字第6433號卷，下稱6433號
    卷，第26至27頁）；證人吳俊城證陳：被告在大陸做生意，
    我若想要在大陸買東西就找被告買，並將款項匯至被告前開
    臺灣銀行三多分行帳戶內，我於95年12月起開始請被告幫我
    在大陸買東西，於96年7 月、8 月間，曾請被告幫我買皮包
    以作為送禮及生意使用，當時匯款兩筆分別為4 萬4,000 元
    、2 萬2,000 元至被告之上開帳戶等語（見6433號卷第28頁
    ）。再參以：1.被告前開臺灣銀行三多分行帳戶，除有多人
    匯入款項外，雖亦有多次提領或匯出之記錄，惟各次提領或
    匯出後，該帳戶皆仍保持有一定之金額，甚至於96年8 月10
    日該帳戶經列為警示帳戶時，帳戶中亦尚存有高達62萬2,85
    3 元之款項（此觀諸前開本院卷附之前開臺灣銀行三多分行
    帳戶往來明細即明），是若謂被告所有之前開臺灣銀行三多
    分行帳戶業經被告提供予詐騙集團使用，衡情被告實不可能
    再將該帳戶供作客戶匯入貨款使用，而詐騙集團於取得被害
    人匯入之款項後，亦無不迅即將該款項提領一空之理。2.前
    開臺灣銀行三多分行帳戶之存摺及金融卡，迄仍於被告支配
    保管中之情，亦經被告分別於97年8 月20日、98年1 月19日
    提出於原審及本院供勘驗無訛（分見原審卷16頁、本院卷第
    33頁）。而前開帳戶之存摺及金融卡均在被告支配保管中，
    既如前述，則依諸常理，詐騙乙○○之詐欺集團成員實始無
    從直接利用該帳戶提領詐得之款項之可能等情以觀，堪認被
    告辯稱：該臺灣銀行三多分行帳戶是伊經營生意，供客戶訂
    貨匯款使用，伊從未交予他人，詐騙集團應係以向其借用人
    民幣或支付貨款此種方式，利用伊的帳戶等語，應屬可採。
  (四)綜上，被害人乙○○固確因遭詐騙而匯款2 萬元至被告前揭
    臺灣銀行三民分行帳戶，惟該帳戶既係被告用供客戶匯入貨
    款，且帳戶之存摺及金融卡迄仍於被告支配保管中；而被告
    辯稱被害人乙○○匯入之2 萬元，是因伊借給「阿成」人民
    幣前，要求「阿成」所匯入之新臺幣等語，復難遽認無稽，
    則檢察官所舉之證據，實尚未達通常一般之人均不致有所懷
    疑，而得確信其為真實之程度。此外，本院復查無其他積極
    證據足以證明被告有何幫助詐欺取財犯行，其犯罪自屬不能
    證明，依諸前揭刑事訴訟法第301 第1 項之規定，自應為被
    告無罪之諭知。
六、原審因而為被告無罪之判決，核無不合。檢察官上訴仍執前
    開情詞，指摘原判決不當，為無理由，應予駁回。
七、退併辦部分（即臺灣臺中地方法院檢察署98年度偵字第1148
    號案件）：
  (一)移送併辦意旨略以：被告甲○○基於幫助他人遂行詐欺取財
    之不確定故意，將其向臺灣銀行三多分行所申辦之前揭帳號
    000000000000帳戶借予蔡昇樺（業經起訴）所屬之詐欺集團
    成員使用。該集團車手於提領他人遭詐騙而匯款之現金後，
    即轉存入被告甲○○之上開帳戶，再將存款憑條寄送予蔡昇
    樺，蔡昇樺再傳真存款憑條予藏身於大陸地區真實姓名年籍
    不詳，綽號「小黃」、「小鄭」等成年男子對帳，因認被告
    甲○○就此部分亦涉犯刑法第30條第1 項、第339 條第1 項
    之幫助詐欺取財罪嫌等語。
  (二)按檢察官就犯罪事實一部起訴者，其效力及於全部，固為刑
    事訴訟法第267 條所明定。惟法院得就未起訴部分之事實併
    予審判，必須法院就已起訴部分與未起訴部分認定俱屬有罪
    ，且兩部分互有實質上或裁判上一罪之不可分關係，始能適
    用，如法院對已起訴部分認定犯罪不能證明，或未予審判，
    未起訴部分既無所附麗，自不得加以判決，否則即有訴外裁
    判之違法（最高法院93年度臺上字第4814號判決意旨參照）
    。查被告被訴幫助詐騙集團詐取被害人乙○○2 萬元之犯行
    ，既經本院判決無罪，有如前述，則上開移送併辦意旨所指
    之被告幫助詐欺取財犯行，即與本案起訴部分不生實質上或
    裁判上一罪之不可分關係，尚非本案起訴效力所及，本院自
    無從併予審究，應退由檢察官另行依法處理。
據上論結，爰依刑事訴訟法第368 條，判決如主文。
本案經檢察官張金塗到庭執行職務。
中    華    民    國    98    年    3     月    18    日
                  刑事第一庭    審判長法  官  翁慶珍
                                      法  官  莊崑山
                                      法  官  徐美麗
以上正本證明與原本無異。
不得上訴。
中    華    民    國    98    年    3     月    18    日
                                      書記官  賴梅琴


司法院資訊處製作；財團法人民間司法改革基金會備份。
